臺灣高等法院刑事判決　　　　　　　　94年度上易字第1196號
上　訴　人　臺灣板橋地方法院檢察署檢察官
被　　　告　壬○○○
上列上訴人因被告詐欺案件，不服臺灣板橋地方法院94年度易緝
字第64號，中華民國94年6月10日第一審判決 (起訴案號：臺灣
板橋地方法院檢察署81年度偵字第17885號、第18074號)，提起
上訴，本院判決如下：
    主  文
原判決撤銷。
壬○○○連續意圖為自己不法之所有，以詐術使人將本人之物交
付，處有期徒刑拾月。
    事  實
一、壬○○○前於民國 (下同)79年6月1日，鳩集附表壹所示辰
    ○○、申○等人合組民間互助會 (會員、標會時地、會金詳
    如附表壹)；再於80年2月5日鳩集附表貳所示林癸○○、己○○等人合組另一民間互助會 (會員、標會時地、會金詳如
    附表貳)，並任上開二互助會之會首。詎壬○○○竟基於意
    圖為自己不法之所有之概括犯意，自不詳時間起至81年10月
    1日止，連續於附表壹、貳所示之開標時間內之數時點，多
    次向上開二互助會出價投標之會員詐稱有其他會員囑託伊代
    標並以高標得標，且告知其他未得標之活會會員，致活會會
    員陷於錯誤，而繳納會款與壬○○○，以此方式向上開二互
    助會之會員詐得會款計新台幣貳佰捌拾萬元；嗣於81年10月
    1日，分由會員李淑嫀 (以其夫丑○○之父子○○之名義加
    入)、丙○○標得當期互助會，壬○○○恐事跡敗露，又無
    力給付會款，乃避不見面嗣逃匿無蹤，子○○等人遍尋不著
    始悉受騙。嗣壬○○○於原法院審理時傳拘無著，經原法院
    發布通緝，迄94年4月21日晚上9時20分許，在澎湖縣馬公市
    ○○路六號「嘉樺大飯店」6006號房內，為警查獲。
二、案經被害人陳憲輝、卯○○、子○○、丙○○、林癸○○、
    未○○、辛○○○、申○、己○○、寅○○、酉○○、辰○○、乙○○○、庚○○、甲○○、戊○、巳○○、午○○、
    丁○○○等訴由臺灣板橋地方法院檢察署檢察官偵查起訴。
    理  由
一、按刑事訴訟法第273條之1規定除被告所犯為死刑、無期徒刑
    、最輕本刑為3年以上有期徒刑之罪、或高等法院管轄第一
    審案件者外，於審判期日前之程序進行中，被告先就被訴事
    實為有罪之陳述時，審判長得告知被告簡式審判程序之旨，
    並聽取當事人、代理人、辯護人及輔佐人之意見後，裁定進
    行簡式審判程序。經查，本件被告壬○○○被訴詐欺一案，
    非前開不得進行簡式審判程序之案件，經被告於本院審理時
    就被訴事實為有罪之陳述，且經本院告知被告簡式審判程序
    之旨，聽取被告及檢察官之意見後，爰依上開刑事訴訟法第
    273條之1之規定，當庭裁定改依簡式審判程序審判之，合先
    敘明。
二、上揭事實，業據被告壬○○○於原審及本院審理時坦承不諱
    ，核與告訴人陳憲輝、卯○○、子○○、丙○○、林癸○○
    、未○○、辛○○○、申○、己○○、寅○○、酉○○、辰
    ○○、乙○○○、庚○○、甲○○、戊○、巳○○、午○○
    、丁○○○等於偵查中指訴被害情節，互核相符，復有互助
    會單影本貳件足資佐證 (見81年度偵字第17885號卷第11、
    12頁〕，堪認被告自白情節與事實相符，足為認定上開事實
    之依據。本件事證明確，被告之上開犯行，堪予認定。
三、核被告所為，係犯刑法第339條第1項之詐欺取財罪。其多次
    詐欺取財犯行，時間緊接，犯罪構成要件相同，顯係基於概
    括犯意而為之，應依連續犯之規定論以一罪，並加重其刑。
    原審予以被告論罪科刑，固非無見，惟查，被告壬○○○自
    詐取會款後即避不見面四處逃匿，直至94年4月21日通緝到
    案，前後長達13年之久，且迄今尚未與被害人達成和解，亦
    未出面解決，顯見其並無悔意，原判決僅量處有期徒刑陸月
    ，猶嫌過輕，檢察官依告訴人聲請上訴意旨，指摘及此，為
    有理由，應由本院將原判決撤銷改判，爰審酌被告犯罪之動
    機、目的、手段，所詐取財物金額，暨犯罪後態度等一切情
    狀，量處如主文第二項所示之刑，以示懲儆。
據上論斷，應依刑事訴訟法第369條第1項前段、第364條、第299
條第1項前段、第273條之1，刑法第56條、第339條第1項，罰金
罰鍰提高標準條例第1條前段，判決如主文。
本案經檢察官王安明到庭執行職務。
中　　華　　民　　國　　94　　年　　9 　　月　　22　　日
                  刑事第十七庭審判長法　官  鄭文肅
                                    法  官  施俊堯
                                    法  官  蘇隆惠
以上正本證明與原本無異。
不得上訴。
                                    書記官  周素秋
中　　華　　民　　國　　94　　年　　9 　　月　　22　　日
附錄：本案論罪科刑法條全文
中華民國刑法第339條
意圖為自己或第3人不法之所有，以詐術使人將本人或第3人之物
交付者，處五年以下有期徒刑、拘役或科或併科1000元以下罰金
。
以前項方法得財產上不法之利益或使第3人得之者，亦同。
前二項之未遂犯罰之。
附表壹：
  一、會期：自民國79年6月1日起〔收會首款〕至民國82年11月
      1日止。
  二、標會時間、地點：每月1日下午1時，在臺北縣三重市○○
      街141巷41號開標。
  三、會金：每會每月新台幣壹萬元，標金最低壹仟元起。
  四、會首暨會員如下〔合計肆拾參名〕：
  ┌──┬───────────────────────────────┐
  │會首│壬○○○                                                      │
  ├──┼───────────────────────────────┤
  │會員│碧玉、洪三聘、陳裕彰、金安、金安、金水、金水、金標、玉秀、玉秀│
  │    │、來來、秋麗、申○、宗元、宗元、巳○○、巳○○、午○○、午○○│
  │    │、丁○○○、丁○○○、戊○德、麗珠、麗珠、庚○○、湧源、湧源、│
  │    │未○○、秋秀、美子、劉美玲、甲○○、阿琴、進興、阿龍、進添、罔│
  │    │市、罔市、陳碧旭、黃建勳、黃金城、阿嬌。                      │
  └──┴───────────────────────────────┘
附表貳：
  一、會期：自民國80年2月5日起〔收會首款〕至民國83年8月5
      日止。
  二、標會時間、地點：每月5日下午1時〔每年加三會，為1月
      20日、5月20日、9月20日〕，在臺北縣三重市○○街141
      巷41號開標。
  三、會金：每會每月新台幣伍仟元，標金最低伍佰元起。
  四、會首暨會員如下〔合計伍拾肆名〕：
  ┌──┬───────────────────────────────┐
  │會首│壬○○○                                                      │
  ├──┼───────────────────────────────┤
  │會員│玉秀、玉秀、阿嬌、阿嬌、阿嬌、秋麗、秋麗、阿惠、阿惠、金水、金│
  │    │標、金標、金成、金安、秋香、秋芬、秋芬、罔市、罔市、阿華、阿華│
  │    │、阿怨、阿怨、阿美、阿隆、阿隆、進添、進添、趙漢、阿玉、阿玉、│
  │    │未○○、資吳豪、資文廷、資文廷、午○○、午○○、丁○○○、易狄│
  │    │樂觀、寶鳳、來順、魏麗芳、魏麗雪、湧源、美子、劉美玲、劉美玲、│
  │    │淑美、阿鈴、阿鈴、阿廷、阿廷。                                │
  └──┴───────────────────────────────┘
